【裁判字號】    97,交聲,2307
【裁判日期】    980330
【裁判案由】    交管條例聲異
【裁判全文】
臺灣板橋地方法院交通事件裁定        97年度交聲字第2307號
原處分機關  臺北市交通事件裁決所
異  議  人
即受處分人  甲○○
上列受處分人因違反道路交通管理處罰條例案件，對於臺北市交
通事件裁決所於民國97年8 月26日所為之處分（原處分案號：北
市裁罰字第裁22-AEW875622號），聲明異議，本院裁定如下：
    主  文
原處分關於罰鍰新臺幣萬元部分撤銷。
其餘異議駁回。
    理  由
一、原處分機關略以：本件異議人即受處分人甲○○（下稱異議
    人）於民國97年8 月2 日0 時57分許，駕駛車牌號碼DUL-21
    1 號輕型機車，行經臺北市○○○路○ 段70巷口時，因經警
    臨檢，測得其呼氣酒氣濃度為每公升0.55毫克，而以「酒精
    濃度超過規定標準（0.4MG/L-0.55MG/L）」當場舉發。嗣異
    議人於舉發通知單上所載應到案日期前向舉發機關提出申訴
    ，經原處分機關函請原舉發單位調查結果，仍認異議人有上
    開違規行為，原處分機關乃以異議人有「酒精濃度超過規定
    標準」之違規，依道路交通管理處罰條例第35條第1 項第1
    款規定，裁處異議人罰鍰新臺幣（下同）3 萬元，吊扣駕駛
    執照12個月，並施以道安講習。
二、異議意旨略以：異議人係於97年8 月2 日駕駛車牌號碼DUL-
    211 號輕型機車，於臺北市○○○路○ 段70巷口停妥機車後
    ，步行走至重慶南路2 段靠近南海路口處欲招呼計程車搭乘
    ，佇立約5 分鐘後，適臺北市政府警察局中正第二分局警員
    前來盤查，並施以酒測，經測得酒精濃度為每公升0.55毫克
    ，而經製單舉發，惟查，依交通部、內政部會銜訂定發布之
    違反道路交通管理事件統一裁罰基準及處理細則第12條第12
    點，已明文揭示駕駛汽車經測試檢定，其吐氣所含酒精濃度
    超過規定之標準值未逾每公升0.02毫克，換言之，該法條已
    明示電子式檢測儀器誤差值確有明確規範，而異議人所測得
    之酒精濃度每公升0.55毫克，值勤員警並未依規定扣除此誤
    差值每公升0.02毫克，即率爾開單舉發，對異議人顯失公平
    ，爰請求撤銷原處分云云。
三、按汽車駕駛人有飲用酒類或其他類似物後其吐氣所含酒精濃
    度超過每公升0.25毫克者，不得駕車，道路交通安全規則第
    114 條第2 款規定甚明。再按汽車駕駛人，駕駛汽車經測試
    檢定有酒精濃度超過規定標準者，處1 萬5 千元以上6 萬元
    以下罰鍰，並當場移置保管其車輛及吊扣其駕駛執照1 年，
    道路交通管理處罰條例第35條第1 項第1 款定有明文。又按
    汽車駕駛人，有第35條第1 項規定之情形，應接受道路交通
    安全講習，道路交通管理處罰條例第24條第1 項第2 款亦有
    明文。
四、復按民國94年2 月5 日公布，並於95年2 月5 日施行之行政
    罰法第26條規定：「一行為同時觸犯刑事法律及違反行政法
    上義務規定者，依刑事法律處罰之。但其行為應處以其他種
    類行政罰或得沒入之物而未經法院宣告沒收者，亦得裁處之
    。前項行為如經不起訴處分或為無罪、免訴、不受理、不付
    審理之裁判確定者，得依違反行政法上義務規定裁處之。」
    ，所謂「其他種類行政罰」，係指違反行政法上之義務應受
    「裁罰性」之「不利處分」，依行政罰法第2 條規定，包括
    限制或禁止行為之吊扣證照處分。究其立法目的，一行為同
    時觸犯刑事法律及違反行政法上義務規定時，由於刑罰與行
    政罰同屬對不法行為之制裁，而刑罰之懲罰作用較強，故依
    刑事法律處罰，即足資警惕時，實無一事二罰再處行政罰之
    必要，且刑事法律處罰，由法院依法定程序為之，較符合正
    當法律秩序，應予優先適用，但罰鍰以外之沒入或其他種類
    行政罰，因兼具維護公共秩序之作用，為達行政目的，行政
    機關仍得併予裁處。即道路交通主管機關對於汽車駕駛人之
    酒後駕車行為，依上開道路交通管理處罰條例第35條第1 項
    第1 款規定予以裁罰，係對行為人違反行政法上義務規定之
    行政罰，且該條例關於一行為同時觸犯刑事法律及違反行政
    法上義務規定者，並無特別規定，是以，汽車駕駛人酒後駕
    車行為，經測試檢定酒精濃度超過規定標準，同時涉犯刑法
    第185 條之3 之公共危險罪嫌者，道路交通主管處罰機關除
    有上開行政罰法第26條第1 項但書規定，得處以其他種類行
    政罰之情形外，關於罰鍰部分，即應依上開行政罰法第26條
    及道路交通管理處罰條例第10條規定，移送地方法院檢察署
    處理，於移送後，非有上開行政罰法第26條第2 項所定不起
    訴等事由，得依違反行政法上義務規定裁處者，不得再依道
    路交通管理處罰條例第35條第1 項第1 款規定，裁處行為人
    罰鍰之行政罰。
四、經查：
  (一)異議人甲○○於97年8 月2 日0 時57分許，騎乘車牌號碼DU
    L-211 號輕型機車，行經臺北市○○○路○ 段70巷口時，經
    臺北市政府警察局中正第二分局南海路派出所警員攔檢施以
    酒測，測得其呼氣酒精濃度為每公升0.55毫克，而以其酒精
    濃度超過規定標準予當場舉發，嗣經原處分機關即臺北市交
    通事件裁決所，依道路交通管理處罰條例第35條第1 項第1
    款、第24條第1 項第2 款規定裁處異議人罰鍰3 萬元，吊扣
    駕駛執照12個月，並施以道安講習等情，有卷附臺北市政府
    警察局舉發違反道路交通管理事件通知單、臺北市交通事件
    裁決所於97年8 月26日以北市裁罰字第裁22-AEW875622號裁
    決書及臺北市政府警察局中正第二分局97年8 月15日北市警
    中正二分交字第09733014700 號函各1 份附卷可稽。
  (二)訊據證人即當場舉發員警林榮達於本院審理時到庭具結證稱
    ：伊與同事吳政諺當時在臺北市○○○路○ 段86巷與寧波西
    街口中間執行路檢，發現有部機車看到伊等在前方時，突然
    往停車格停車，伊等發覺有異狀即上前盤查，並請異議人出
    示證件，異議人當場承認車號DUL-211 號機車為其本人騎乘
    ，伊依法對其施以酒測，測得酒精濃度為每公升0.55毫克，
    超過酒精濃度而開單舉發等語（見本院卷第31頁），復有呼
    氣酒精濃度測試紙1 紙在卷可稽（見本院卷第63頁）。而警
    察舉發交通違規，係道路交通管理處罰條例所規定之職權行
    使，而執行職務之公務員，通常多具有一定之考選資格與專
    業訓練，且其執法之對象係不特定大眾，故其立場經立法機
    關推定，應具有客觀、中立與公平之特質，而無故意偏頗之
    虞，是此種逕由公務員所為之事實認定，除非有其他積極證
    據，足資認定公務員於執行職務時，有故意或過失侵害人民
    權利之情形，或處分本身有重大明顯之瑕疵而應予撤銷者外
    ，否則本於行政目的達成之必要與公權力之尊重、公信力之
    維持，司法機關宜予尊重。職是，案發當時之現場值勤警員
    亦不失為可資證明之證人身分，該警員既已到庭作證異議人
    曾騎乘機車，並施以酒測後，其酒精濃度為每公升0.55毫克
    之情如上所述，其證詞亦屬合理，且衡諸該警員係依法執行
    公務，其與異議人並不認識，亦無任何嫌隙可言，該警員當
    不至甘冒涉犯偽證罪之風險，蓄意構陷異議人有此交通違規
    ，故該警員上述之證言應可採信，當堪認定異議人確有上開
    之酒後騎乘機車之違規事實無訛，是異議人所辯稱係步行云
    云，不足採信。
  (三)又本院囑請上開實施攔檢之警員林榮達攜帶酒測機器檢驗資
    料到庭後，經林榮達攜帶呼氣酒精測試器檢定合格證書及志
    伸股份有限公司呼氣式酒精測試器保養及查核測試報告到庭
    ，並具結證稱：依目前道路交通安全規則第114 條規定，駕
    駛人呼氣酒精濃度超過每公升0.25毫克，就會構成酒後駕車
    ，確實機器測試會有每公升0.02毫克的正負值誤差，所以警
    察執法時，係訂立在每公升0.28毫克以上才會執行告發，本
    件異議人檢測值為每公升0.55毫克，並不會影響異議人之權
    益，且依作業規範，施以第一次檢測後，並不能再做第二次
    檢測，以符合行政明確性及公平性原則，酒測之機器每測試
    1 千次或1 年就會送回公司進行檢測，再請經濟部標準局檢
    定核可等語（見本院卷第31、32頁），並參酌證人提出之檢
    定合格證書，載明器號為020054/073916 號，與本案測試單
    所列之序號020054、分析器號碼073916相符，可見檢定合格
    證書所載之機器，即為本案所使用之酒測機器；再者，前述
    機器係於97年5 月5 日檢定，而於翌日發給檢定合格證書，
    並載明有效期限為1 年，但檢定合格有效期間內達1 千次者
    ，亦視同屆滿有效期間；而本件案發時尚未逾越檢定後1 年
    之有效期間，且酒精濃度測試單上顯示之案號為60，有測試
    單及黏貼簿影本1 紙在卷可稽（見本院卷第63頁），顯見本
    案使用之酒測機器，自檢驗後僅使用60次；復佐以志伸股份
    有限公司呼氣式酒精測試器保養及查核測試報告（見本院卷
    第37頁），該機器由該公司工程師於97年5 月12日至臺北市
    政府警察局交通警察大隊進行保養測試，經測試結果其誤差
    值僅每公升0.01毫克，亦合於標準值，故本件舉發時所使用
    之呼氣酒精測試器係經檢定合格之儀器乙節，當無疑義。雖
    異議人以猶有每公升0.02毫克之正負值誤差為由抗辯，惟本
    件測試結果，異議人呼氣酒精濃度高出法定上限（即每公升
    0.25毫克）甚多，縱存有儀器可容許之誤差或閾值，亦不影
    響其當時酒精濃度超過規定標準之事實。而該呼氣酒精測試
    器既經依規定檢驗合格，復有檢定合格之期間與使用次數限
    制，在別無其他事證可認確有故障異常足以嚴重影響異議人
    酒精檢測值致低於法律規定容限值以下之情形下，異議人上
    開辯詞尚難採信。
  (四)再佐以異議人亦因上開酒後駕車之行為同時觸犯刑法第185
    條之3 之公共危險罪，經警方移送臺灣臺北地方法院檢察署
    檢察官偵查後以97年度偵字第17883 號聲請簡易判決處刑，
    業經臺灣臺北地方法院臺北簡易庭於98年3 月6 日以97年度
    北交簡字第1727號刑事簡易判決判處罰金8 萬2 千元等情，
    亦有上開檢察官聲請簡易判決處刑書、刑事簡易判決書在卷
    可證，堪認異議人確有於飲酒後，其吐氣所含酒精濃度達每
    公升0.55毫克已超過標準值之情形下，仍騎乘機車之違規事
    實無訛。
  (五)復異議人同一飲酒後駕駛車輛之行為，除經原處分機關為裁
    處罰鍰3 萬元，吊扣駕駛執照12個月，並施以道安講習外，
    亦經臺灣臺北地方法院臺北簡易庭以97年度北交簡字第1727
    號刑事簡易判決判處罰金8 萬2 千元在案，已如前述，該酒
    後駕車之行為同時觸犯刑事法律及違反行政法上義務規定，
    揆諸首揭說明，基於一事不二罰之原則規定，罰鍰部分應依
    刑事法律處罰即可，自無再依道路交通管理處罰條例裁處之
    必要，原處分機關未予詳查，逕以異議人酒精濃度超過規定
    標準每公升0.4 毫克，對其裁處罰鍰3 萬元之部分，有違一
    事不二罰之原則，自難謂適法，異議人之異議雖無理由，然
    原處分機關此部分之裁決處分既有上開違誤，自應由本院撤
    銷此部分之罰鍰處分。至吊扣駕駛執照及施以道安講習部分
    ，乃裁罰性之不利處分，為達嚇阻酒後駕車之不法行為，維
    護道路交通用路權人之生命、身體之安全法益，依行政罰法
    第26條但書之規定，仍得裁處之，從而，原處分機關關於此
    部分之裁處，於法並無不合，異議人此部分之異議，即無理
    由，應予駁回。
據上論斷，應依道路交通案件處理辦法第19條、第20條前段，裁
定如主文。
中    華    民    國    98    年    3     月    30    日
                    交通法庭  法  官  陳海寧
以上正本證明與原本無異。
如不服本裁定，應於裁定送達後5 日內敘明抗告理由，向本院提
出抗告狀。
                              書記官  潘佳欣
中    華    民    國    98    年    3     月    30    日


司法院資訊處製作；財團法人民間司法改革基金會備份。
